【裁判字號】    99,訴,1499
【裁判日期】    991208
【裁判案由】    違反毒品危害防制條例
【裁判全文】
臺灣彰化地方法院刑事判決              99年度訴字第1499號
公  訴  人  臺灣彰化地方法院檢察署檢察官
被      告  洪春蘭
上列被告因違反毒品危害防制條例案件，經檢察官提起公訴（99
年度毒偵字第1960號），本院依簡式審判程序審理，判決如下：
    主  文
洪春蘭施用第一級毒品，累犯，處有期徒刑捌月，扣案之注射針
筒壹支、生理食鹽水參支、塑膠鏟管參支均沒收；又施用第二級
毒品，累犯，處有期徒刑肆月，扣案之玻璃吸食器壹組沒收。應
執行有期徒刑拾月，扣案之注射針筒壹支、生理食鹽水參支、塑
膠鏟管參支、玻璃吸食器壹組均沒收。
    犯罪事實
一、洪春蘭前於民國90年間因違反毒品危害防制條例案件，經本
    院以90年度訴字第1108號刑事判決判處有期徒刑7 年2 月、
    1 年2 月，應執行有期徒刑8 年6 月，經上訴臺灣高等法院
    臺中分院以91年度上訴字第412 號刑事判決改判販賣第二級
    毒品部分無罪，其餘上訴駁回確定，於91年12月28日因徒刑
    執行完畢出監。於93年間因施用毒品案件，經本院以93年度
    訴字第1189號刑事判決判處有期徒刑1 年、5 月，應執行有
    期徒刑1 年3 月確定，於95年8 月22日因縮短刑期執行完畢
    出監。於96年間因施用毒品案件，經本院以96年度訴字第
    436 號刑事判決判處有期徒刑10月、5 月，應執行有期徒刑
    1 年2 月確定，嗣經本院依中華民國96年罪犯減刑條例以96
    年度聲減字第2716號裁定減其宣告刑為有期徒刑5 月、2 月
    又15日，應執行有期徒刑7 月確定。再因施用毒品案件，經
    本院以96年度訴字第1227號刑事判決判處有期徒刑7 月、4
    月，應執行有期徒刑10月確定；復因施用毒品案件，經臺灣
    臺中地方法院以97年度訴字第49號刑事判決判處有期徒刑8
    月、5 月，應執行有期徒刑1 年確定，前開2 案，再經本院
    以97年度聲字第890 號裁定定應執行刑為有期徒刑1 年9 月
    確定，經送監接續執行，於98年12月23日縮短刑期假釋出監
    ，假釋期間並付保護管束，刑期至99年3 月2 日未經撤銷假
    釋以已執行完畢論。又因施用毒品案件，經本院以90年度毒
    聲字3326號裁定送觀察、勒戒後，認無繼續施用毒品之傾向
    ，由臺灣彰化地方法院檢察署檢察官以90年度毒偵字第3550
    號為不起訴處分確定，於90年9 月11日執行完畢釋放。詎仍
    不知悔改，明知海洛因、甲基安非他命業經公告列為毒品危
    害防制條例第2 條第2 項所列管之第一、二級毒品，不得非
    法持有、施用，竟基於施用第一級毒品海洛因之犯意，於99
    年10月13日凌晨2 時許，在其位於臺中市○○區○○路19之
    32號5 樓居所，以將海洛因粉末摻水混合後再以針筒注射之
    方式，施用第一級毒品海洛因1 次；另基於施用第二級毒品
    甲基安非他命之犯意，於同日凌晨2 時30分許，前開施用海
    洛因後，在上開地點，以將甲基安非他命晶體置於玻璃球吸
    食器上，其下用火燒烤並吸食其霧化氣體之方式，施用第二
    級毒品甲基安非他命1 次。嗣於99年10月13日上午7 時50分
    許，為警持本院核發之搜索票至上開地點搜索，當場扣得注
    射針筒1 支（同日另扣得與本案無關之注射針筒2 支，共計
    扣得針筒3 支）、生理食鹽水3 支、塑膠鏟管3 支、玻璃吸
    食器1 組，並經其同意採集其採尿送驗後，結果呈甲基安非
    他命及嗎啡陽性反應，始查悉上情。
二、案經彰化縣警察局和美分局報請臺灣彰化地方法院檢察署檢
    察官偵查起訴。
    理  由
一、本件被告所犯係死刑、無期徒刑、最輕本刑為3 年以上有期
    徒刑以外之罪，其於準備程序就前揭被訴事實為有罪之陳述
    ，經受命法官告知簡式審判程序之旨，並聽取其與公訴人之
    意見後，本院認無不得或不宜改依簡式審判程序進行之處，
    爰依刑事訴訟法第273 條之1 第1 項、第284 條之1 ，裁定
    本案由受命法官獨任進行簡式審判程序，合先敘明。
二、上揭犯罪事實，業經被告於警、偵訊及本院審理時（參見本
    院99年12月1 日審判筆錄）坦承不諱，且其於99年10月13日
    為警查獲時所採驗之尿液，經臺灣彰化地方法院檢察署委託
    警方送請詮昕科技股份有限公司檢驗結果，確呈嗎啡及甲基
    安非他命陽性反應，此有應受尿液採驗人尿液檢體採集送驗
    紀錄表及該公司99年10月25日編號9A150151號濫用藥物尿液
    檢驗報告各1 紙附卷可稽。復參諸醫學臨床實驗及根據英國
    藥學會出版之文獻Clarke's Isolation and Identifi-
    cation of Drugs 乙書第293 頁載：海洛因經注射入人體後
    ，在體內迅速水解成6- Monoacety I morphine ，再緩緩繼
    續水解成嗎啡，然後再循嗎啡之代謝方式排出，同書第431
    頁至第432 頁並載有：嗎啡經注射入人體後，約50％以上於
    8 小時內自尿中排出，至24小時排出約90％，但48小時後仍
    有微量可檢出等語。此外，按通常健康成人一次注射嗎啡15
    公絲，而以現行採用蟻醛酸試液及鉬鋑銨酸試液檢檢驗其尿
    液時，注射後8 小時內所排尿液易於檢出；8 小時至24小時
    ，視其取尿時間及尿量多寡，可能檢出；至24小時以後所排
    之尿液，用上述方法已難檢出，亦據行政院衛生署藥物食品
    檢驗局73年11月30日（73）藥檢壹字第030221號函釋明確；
    又甲基安非他命經口服投與後，約70％於24小時內可自尿液
    中排出，又其尿液內含甲基安非他命成分之檢出，與投與甲
    基安非它命的量、個人體質、檢驗儀器之精密度有關，通常
    採尿化驗是否呈陽性反應，應以投與後24小時內所採者為宜
    ，此亦有行政院衛生署藥物食品檢驗局（80）藥檢壹字第45
    29號函可查。是依上開說明，佐以被告前揭尿液檢驗報告、
    扣案之注射針筒1 支、生理食鹽水3 支、塑膠鏟管3 支、玻
    璃吸食器1 組，足徵被告前開施用第一級毒品海洛因及第二
    級毒品甲基安非他命之自白核與事實相符，堪可採為論罪科
    刑之依據。
三、另按施用第一、二級毒品為犯罪行為，毒品危害防制條例第
    10條定有處罰明文。故施用第一、二級毒品者，依前揭規定
    本應科以刑罰。惟基於刑事政策，對合於一定條件之施用者
    ，則依同條例第20條、第23條之規定，施以觀察、勒戒及強
    制戒治之保安處分。毒品危害防制條例於92年7 月9 日修正
    公布，自93年1 月9 日施行，其中第20條、第23條將施用毒
    品之刑事處遇程序，區分為「初犯」及「5 年內再犯」、「
    5 年後再犯」。依其立法理由之說明：「初犯」，經觀察、
    勒戒或強制戒治後，應為不起訴處分或不付審理之裁定；經
    觀察、勒戒或強制戒治執行完畢釋放後，「5 年內再犯」者
    ，因其再犯率甚高，原實施之觀察、勒戒及強制戒治既已無
    法收其實效，爰依法追訴或裁定交付審理。至於經觀察、勒
    戒或強制戒治執行完畢釋放後，「5 年後再犯」者，前所實
    施之觀察、勒戒或強制戒治已足以遮斷其施用毒品之毒癮，
    為期自新及協助其斷除毒癮，仍適用「初犯」規定，先經觀
    察、勒戒或強制戒治之程序。從而依修正後之規定，僅限於
    「初犯」及「5 年後再犯」2 種情形，始應先經觀察、勒戒
    或強制戒治程序。倘被告於5 年內已再犯，經依法追訴處罰
    ，縱其第3 次（或第3 次以上）再度施用毒品之時間，在初
    犯經觀察、勒戒或強制戒治執行完畢釋放5 年以後，已不合
    於「5 年後再犯」之規定，且因已於「5 年內再犯」，顯見
    其再犯率甚高，原實施觀察、勒戒或強制戒治，已無法收其
    實效，即應依該條例第10條處罰（最高法院97年度第5 次刑
    事庭會議決議、97年度臺非字第528 號判決要旨參照）。經
    查，被告前因施用毒品案件，經本院以90年度毒聲字3326號
    裁定送觀察、勒戒後，認無繼續施用毒品之傾向，由臺灣彰
    化地方法院檢察署檢察官以90年度毒偵字第3550號為不起訴
    處分確定，於90年9 月11日執行完畢釋放；復於前揭觀察、
    勒戒執行完畢釋放5 年內之93年間因施用毒品案件，經本院
    以93年度訴字第1189號刑事判決判處有期徒刑1 年、5 月，
    應執行有期徒刑1 年3 月確定等情，有臺灣高等法院被告前
    案紀錄表、臺灣彰化地方法院檢察署刑案資料查註紀錄表各
    1 份附卷可參。被告前既曾因施用毒品案件，經觀察、勒戒
    後，復於觀察、勒戒執行完畢釋放後5 年內，再犯施用毒品
    罪，且經法院判處罪刑，嗣後業經確定，被告於犯罪事實欄
    一所示時間再度施用海洛因及甲基安非他命之犯行等情，即
    非屬毒品危害防制條例第20條第3 項所定「5 年後再犯」之
    情形，檢察官逕行起訴，要無不合。依前開說明，本案被告
    上開所為，係於上揭觀察、勒戒執行完畢釋放後5 年內，再
    犯施用毒品罪，且經法院判處罪刑後，再度犯本案之毒品危
    害防制條例第10條之施用第一、二級毒品罪，本案事證明確
    ，被告上開犯行，洵堪認定。
四、查海洛因、甲基安非他命為毒品危害防制條例第2 條第2 項
    所明定之第一、二級毒品，是核被告所為，係犯同條例第10
    條第1 項之施用第一級毒品罪及同條第2 項之施用第二級毒
    品罪。被告於此期間內持有各該級毒品並進而施用，其持有
    之低度行為應為施用之高度行為所吸收，均不另論持有毒品
    之罪。其所犯上開施用第一、二級毒品2 罪間，犯意各別，
    行為互殊，應予分論併罰。又被告有如犯罪事實欄所記載之
    前科紀錄，此有臺灣彰化地方法院檢察署刑案資料查註紀錄
    表及臺灣高等法院被告全國前案紀錄表各1 份在卷可憑，其
    於前開有期徒刑執行完畢後，5 年內故意再犯本件最重本刑
    為有期徒刑以上之2 罪，均為累犯，均應依刑法第47條第1
    項之規定，加重其刑。爰審酌被告前有施用毒品之不良素行
    ，歷經觀察、勒戒程序後，仍未能徹底戒絕毒品，且屢經查
    獲，隨即再犯，顯見意志不堅，且有失政府制定毒品危害防
    制條例之立法美意，本不宜寬貸，惟念其施用毒品乃自戕一
    己之身體健康，尚未害及他人，且犯後坦承犯行，暨其智識
    程度、生活狀況等一切情狀，分別量處如主文所示之刑，並
    定其應執行刑，以示懲戒。又扣案之注射針筒1 支、生理食
    鹽水3 支、塑膠鏟管3 支、玻璃吸食器1 組，為被告所有，
    分別供其本次施用第一、二級毒品所用或犯罪預備之物，業
    據被告於本院審理時供承在卷（詳見本院99年12月1 日審判
    筆錄），爰依刑法第38條第1 項第2 款之規定，併予宣告沒
    收。至扣案之其餘注射針筒2 支，雖係被告所有，惟並非供
    本次施用毒品所用之物，亦據其供明在卷（同上開審判筆錄
    ），本院衡酌被告既已坦承施用毒品犯行，對應沒收之物應
    無隱諱之理，是其所辯應堪採信；至扣案之海洛因28包（起
    訴書誤載為29包，合計淨重44.45 公克）及甲基安非他命19
    包（含袋毛重89.95 公克），為被告另案涉嫌販賣毒品之證
    據，故於本案均不予宣告沒收（以上扣案物均扣存於洪春蘭
    涉嫌販賣毒品案件，業經本院以99年度訴字第1431號案件審
    理中），附此敘明。
據上論斷，應依刑事訴訟法第273 條之1 第1 項、第299 條第1
項前段，毒品危害防制條例第10條第1 項、第2 項，刑法第11條
、第47條第1 項、第51條第5 款、第38條第1 項第2 款，判決如
主文。
本案經檢察官劉欣雅到庭執行職務。
中    華    民    國    99    年    12    月    8     日
                  刑事第六庭    法  官  胡宜如
以上正本證明與原本無異。
如不服本判決應於收受判決後10日內向本院提出上訴書狀，並應
敘述具體理由。其未敘述上訴理由者，應於上訴期間屆滿後20日
內向本院補提理由書（均須按他造當事人之人數附繕本）「切勿
逕送上級法院」。
中    華    民    國    99    年    12    月    8     日
                                書記官  林淑文
附錄本案論罪科刑法條：
毒品危害防制條例第10條
施用第一級毒品者，處 6 月以上 5 年以下有期徒刑。
施用第二級毒品者，處 3 年以下有期徒刑。

司法院資訊處製作；財團法人民間司法改革基金會備份。
